臺灣高等法院臺南分院刑事判決
111年度金上訴字第596號
上  訴  人  
即  被  告  黃筱蘐
選任辯護人  蔡復吉律師
            王聖傑律師
上列上訴人因詐欺等案件，不服臺灣臺南地方法院110年度金訴
字第156號中華民國111年3月24日第一審判決（起訴案號：臺灣
臺南地方檢察署110年度偵字第367號），提起上訴，本院判決如
下：
    主  文
原判決關於所處之刑部分撤銷。
黃筱蘐所犯三人以上共同詐欺取財罪，處有期徒刑壹年。緩刑貳
年，並應依附件二即本院111年度附民字第150號和解筆錄所示之
和解條件履行。
    事實及理由
一、按民國110年6月16日修正公布、同月18日施行之刑事訴訟法
    第348條規定：「上訴得對於判決之一部為之。對於判決之
    一部上訴者，其有關係之部分，視為亦已上訴。但有關係之
    部分為無罪、免訴或不受理者，不在此限。上訴得明示僅就
    判決之刑、沒收或保安處分一部為之。」次按同日修正公布
    、施行之刑事訴訟法施行法第7條之13規定：「中華民國110
    年5月31日修正通過之刑事訴訟法施行前，已繫屬於各級法
    院之案件，於施行後仍適用修正前刑事訴訟法第348條規定
    ；已終結或已繫屬於各級法院而未終結之案件，於施行後提
    起再審或非常上訴者，亦同。」。查本案係於上開規定修正
    施行後之111年5月9日始繫屬於本院，此有臺灣臺南地方法
    院111年5月6日南院武刑學110金訴156字第1110017727號函
    上所蓋本院收文戳章（見本院卷第3頁）存卷可稽，是本案
    上訴之效力及其範圍，應依現行刑事訴訟法第348條規定判
    斷，合先敘明。
二、原審於111年3月24日以110年度金訴字第156號判決認定上訴
    人即被告（下稱被告）黃筱蘐犯三人以上共同詐欺取財罪，
    處有期徒刑1年4月。被告於收受該判決正本後，以原判決量
    刑過重為由提起上訴，並經本院當庭向其及辯護人確認上訴
    範圍無訛（見本院卷第102-103頁），揆諸前開說明，被告
    顯僅就原判決關於量刑部分提起上訴，至於原判決其他部分
    ，均不予爭執，亦未提起上訴，而該量刑部分與原判決事實
    及罪名之認定，依前開新修正之規定，可以分離審查，本院
    爰僅就原判決量刑部分加以審理。
三、經本院審理結果，因被告僅就原判決量刑部分提起上訴，業
    如前述，故本案犯罪事實、所犯法條及論罪部分之認定，均
    如第一審判決書所記載之事實、證據、論罪理由（如附件一
    ）。　　
四、被告上訴意旨略以：被告已坦承犯行，並與告訴人達成和解
    ，請求適用刑法第59條規定酌減其刑，並請求為緩刑之諭知
    等語。
五、本件刑之減輕說明：
　㈠想像競合犯係一行為觸犯數罪名，行為人犯罪行為侵害數法
    益皆成立犯罪，僅因法律規定從一重處斷科刑，而成為科刑
    一罪而已，自應對行為人所犯各罪均予適度評價。因此法院
    決定想像競合犯之處斷刑時，雖從較重罪名之法定刑為裁量
    之準據，惟具體形成宣告刑時，亦應將輕罪之刑罰合併評價
    ，方為適當。是除輕罪最輕本刑較重於重罪最輕本刑，而應
    適用刑法第55條但書關於重罪科刑封鎖作用之規定外，倘法
    院依刑法第57條規定裁量刑罰時，一併具體審酌輕罪部分之
    量刑事由，應認其評價已經完足，尚無評價不足之偏失（最
    高法院110年度台上字第1652、2293號判決意旨參照）。而
    按犯洗錢防制法第14條、第15條之罪，在偵查或審判中自白
    者，減輕其刑，為洗錢防制法第16條第2項所明定。查，被
    告就本案洗錢罪之犯行，業於本院審理時坦承不諱，是其就
    所犯洗錢罪部分，原應依洗錢防制法第16條第2項規定減輕
    其刑，惟依前揭罪數說明，被告就原判決所示之犯行係從一
    重論以三人以上共同詐欺取財罪，是就被告此部分想像競合
    輕罪得減輕其刑部分之事由，乃於量刑時予以審酌。
  ㈡按刑之量定，為求個案裁判之妥當性，法律固賦予法院裁量
    權，但此項裁量權之行使，除應依刑法第57條規定，審酌行
    為人及其行為等一切情狀，為整體之評價，並應顧及比例原
    則與平等原則，使罪刑均衡，輕重得宜，以契合社會之法律
    感情。又刑法第59條之酌量減輕其刑，必於犯罪之情狀，在
    客觀上足以引起一般之同情，認為顯可憫恕，且即予宣告法
    定最低度之刑，猶嫌過重者，始有其適用。查被告不思以正
    途獲取財物，竟為圖不法報酬而參與詐欺集團之運作，致使
    被害人遭受財產上之損害，所為危害社會秩序之情節非輕，
    客觀上已難認有何顯可憫恕之處。是被告所犯本件之罪與刑
    法第59條所規定之要件不符，自無依該條酌減其刑之適用。
    從而，被告及辯護人請求依刑法第59條規定酌減其刑，尚屬
    無據。　
六、撤銷改判之理由：
  ㈠原判決就被告所犯之罪予以科刑，雖非無見。然查，原判決
    量刑時，就被告犯後態度部分，認「被告否認犯行之犯後態
    度」，然被告提起上訴後，於本院審理期間，除坦承全部犯
    行，且與告訴人廖文德成立和解，同意於111年9月5日之前
    賠償告訴人新臺幣（下同）30萬元，此據被告及告訴人廖文
    德陳明在卷（見本院卷第105頁），並有本院111年度附民字
    第150號和解筆錄在卷可按（見本院卷第117-118頁），是被
    告犯罪後之態度較之原審已有不同，其量刑基礎即有不同，
    應予差別處遇，原判決於量刑時未及審酌此項有利於被告之
    上開科刑情狀，其量刑自非允當。被告上訴意旨以其已與告
    訴人達成和解，請求從輕量刑，為有理由，自應由本院將原
    判決關於被告所處之刑撤銷改判。
　㈡爰審酌被告加入「許昊霆」所屬詐欺集團，擔任領取詐欺款
    項之車手工作，共同詐欺告訴人，導致告訴人財物損失，其
    所為固屬不該。然考量被告並非本案詐騙集團之最核心成員
    ，亦非實際施以詐術致告訴人陷於錯誤之人，僅係受命於主
    要核心詐騙集團成員擔任提款之車手工作，較之主要核心詐
    騙集團成員，被告對於被害人所侵害法益之危險性應較輕微
    ，且其於本院審理時已自白認罪，復與告訴人達成和解，同
    意賠償告訴人之損失，已如前述，犯後態度尚佳，併考量被
    告犯罪動機、目的、手段、角色分工，就所犯洗錢犯行，於
    本院審理中自白，符合洗錢防制法第16條第2項自白減刑規
    定，兼衡其自陳大學肄業，今年9月份要復學之智識程度，
    從事熊貓外送，月收入約2至3萬元，未婚、無子女之家庭生
    活狀況等一切情狀，量處如主文第二項所示之刑。
七、緩刑之諭知：
    被告前未曾因故意犯罪受有期徒刑以上刑之宣告，有臺灣高
    等法院被告前案紀錄表在卷可按，其一時失慮而犯本案，惟
    犯後業於本院審理時坦認犯行，且已與告訴人和解，同意賠
    償告訴人之損失，業如前述，堪認被告犯後態度尚佳，頗具
    悔意，茲念其僅因一時失慮，致罹刑典，其經此偵審程序、
    科刑教訓後，應知所警惕，信無再犯之虞；再者刑罰固屬國
    家對於犯罪之人，以剝奪法益之手段，所加之公法制裁，惟
    其積極目的，則在預防犯人之再犯，故對於初犯，惡性未深
    ，天良未泯者，若因偶然觸法，即置諸刑獄自非刑罰之目的
    ，是本院認被告所宣告之刑以暫不執行為適當，爰依刑法第
    74條第1 項第1款規定，予以宣告緩刑2 年，以啟自新。又
    為督促被告日後能按期履行上開和解條件以保障告訴人之權
    益，爰依刑法第74條第2 項第3 款規定，命被告應依附件二
    即本院111年度附民字第150號和解筆錄所載之和解條件履行
    ，以觀後效。被告此項緩刑之負擔，乃緩刑宣告附帶之條件
    ，依刑法第75條之1 第1 項第4 款之規定，違反上開所定負
    擔情節重大，足認原宣告之緩刑難收其預期效果，而有執行
    刑罰之必要者，得由檢察官向法院聲請撤銷緩刑之宣告，併
    此敘明。
據上論斷，應依刑事訴訟法第369 條第1 項前段、第364 條、第
299 條第1項前段（僅引用程序法條），判決如主文。
本案經檢察官胡晟榮提起公訴，檢察官葉耿旭到庭執行職務。
中　　華　　民　　國　　111 　年　　7 　　月　　29　　日
                  刑事第三庭    審判長法  官  陳連發
                                      法  官  洪榮家   
                                      法  官  何秀燕
以上正本證明與原本無異。
如不服本判決應於收受送達後20日內向本院提出上訴書狀，其未
敘述上訴理由者，並得於提起上訴後20日內向本院補提理由書（
均須按他造當事人之人數附繕本）「切勿逕送上級法院」。
　　　　　　　　　　　　　　　　　　　書記官  翁心欣
中　　華　　民　　國　　111 　年　　7 　　月　　29　　日

附錄本案論罪科刑法條：
中華民國刑法第339條之4
犯第 339 條詐欺罪而有下列情形之一者，處 1 年以上 7 年以
下有期徒刑，得併科 1 百萬元以下罰金：
一、冒用政府機關或公務員名義犯之。
二、三人以上共同犯之。
三、以廣播電視、電子通訊、網際網路或其他媒體等傳播工具，
    對公眾散布而犯之。
前項之未遂犯罰之。

洗錢防制法第2條
本法所稱洗錢，指下列行為：
一、意圖掩飾或隱匿特定犯罪所得來源，或使他人逃避刑事追訴
    ，而移轉或變更特定犯罪所得。
二、掩飾或隱匿特定犯罪所得之本質、來源、去向、所在、所有
    權、處分權或其他權益者。
三、收受、持有或使用他人之特定犯罪所得。

洗錢防制法第14條
有第二條各款所列洗錢行為者，處 7 年以下有期徒刑，併科新
臺幣 5 百萬元以下罰金。
前項之未遂犯罰之。
前二項情形，不得科以超過其特定犯罪所定最重本刑之刑。